臺灣桃園地方法院刑事裁定　　　　　　　　　　　　九十一年度聲字第一七四二號
　　聲　請　人　甲○○
右列聲請人聲請發還扣押物，本院裁定如左：
    主  文
聲請駁回。
    理  由
一、聲請意旨略以：聲請人所有之挖土機，因借予被告郭文明使用，而於整地時為警
    查獲並扣案，現被告郭文明因違反廢棄物清理法案件繫屬於鈞院（九十年度訴字
    第四九二號），該挖土機遭扣案已達二年餘，且係由其繼續繳納貸款，為其所有
    之物品，爰聲請諭知發還等語。
二、按「扣押，除由檢察官或推事親自實施外，得由司法警察或司法警察官執行。命
    司法警察或司法警察官執行扣押者，應於交與之搜索票內記載其事由。」、「有
    左列情形之一者，司法警察或司法警察官雖無搜索票，得逕行搜索住宅或其他處
    所：一因逮捕被告或執行拘提、羈押者；二因追躡現行犯或逮捕脫逃人者；三有
    事實足信為有人在內犯罪而情形急迫者。前項搜索，應於執行後二十四小時內，
    呈報檢察官或法院。」、「扣押物若無留存之必要者，不待案件終結，應以法院
    之裁定或檢察官命令發還之；其係贓物而無第三人主張權利者，應發還被害人。
    」，九十年一月十二日修正前刑事訴訟法第一百三十六條、第一百三十五條、第
    一百四十二條分別定有明文。從而，法院僅得就司法警察經合法程序扣押所取得
    之本案扣押物審酌有無留存之必要。經查：聲請人所指型號ＰＣ—２００型挖土
    機一部，係經桃園縣龜山鄉公所人員及大坑派出所員警，在八十九年六月七日下
    午四時許，至桃園縣龜山鄉○○段員林坑小段地號八十四、八十四之一、八十四
    之四、八十四之五、八十四之六、六十八、四三七之一、四三六之七等土地現場
    會勘時，當場扣押保管，並製作保管證品清單等情，有桃園縣山坡地保育利用管
    用查報與取締案件會勘紀錄及保管證品清單各一紙在卷可憑，堪信為真實。惟查
    ：經本院查閱八十九年度偵字第八六一八號卷，該次會勘，司法警察並未持交檢
    察官或法官所交付之搜索票進行搜索扣押，且其亦未在執行扣取後二十四小時內
    向檢察官或法官呈報，從而，尚難認司法警察逕於會勘紀錄中記載「現場挖土機
    壹部ＰＣ—２００型由本所扣押保管」等語，即已係依前揭法條扣押，是難認前
    開挖土機係屬本案之扣押物。從而，參諸前開規定，聲明人所指陳之挖土機，既
    非本案之扣押物，本院自無從審酌是否適宜發還，是本件聲請為無理由，應予駁
    回。聲請人宜另循警察行政程序辦理，附此敘明。
三、爰依刑事訴訟法第二百二十條，裁定如主文。
中      華      民      國    九十一    年      七      月     十一     日
                                臺灣桃園地方法院刑事第六庭
                                    審判長法  官  周政達
                                          法  官  黃永定
                                          法  官  簡婉倫
右正本證明與原本無異。
如不服本裁定，應於裁定送達後五日內向本院提出抗告狀。
                                          書記官  王 泰 元
中      華      民      國    九十一    年      七      月     十一     日
